【裁判字號】    95,交上易,137
【裁判日期】    950810
【裁判案由】    過失致死
【裁判全文】
臺灣高等法院刑事判決               95年度交上易字第137號
    上  訴  人  台灣桃園地方法院檢察署檢察官
    被      告  乙○○
上列上訴人因被告過失致死案件，不服臺灣桃園地方法院95年度
交易字第66號，中華民國95年4月7日第一審判決（起訴案號：臺
灣桃園地方法院檢察署95年度偵字第28號），提起上訴，本院判
決如下：
    主  文
原判決撤銷。
乙○○因過失致人於死，處有期徒刑陸月，如易科罰金，以參佰
元折算壹日。
    事  實
一、乙○○未考領有重型機車駕照，於民國94年8月8日20時30分
    許，在桃園縣龜山鄉○○○路○段164號附近之萊爾富便利商
    店購物後，騎乘車牌號碼ICF-419號重型機車，由民生北路1
    段164號路旁出發，行經民生北路1段164號前時， 理應注意
    車輛行駛時，駕駛人應注意車前狀況，隨時採取必要之安全
    措施，及保持隨時可以煞停之準備，而依當時情形為天候晴
    朗、道路無障礙物、視距良好等情狀，又無其他不能注意之
    情事，竟疏未注意，於行經上址時，疏未注意車前狀況，適
    有王文鍾於同一時、地， 騎乘車牌號碼BYN-766號重型機車
    ，沿民生北路1段由東往西方向行駛至上址，2車遂不慎發生
    碰撞，致王文鍾人車倒地，受有頭部外傷、顱內出血之傷害
    ，經送醫急救後，延至同月10日不治死亡。廖昆哉自己亦受
    有傷害而昏迷送醫急救。
二、案經死者王文鍾之胞兄甲○○告訴由臺灣桃園地方法院檢察
    署檢察官偵查起訴。
    理  由
一、訊據被告乙○○對於上揭時、地，騎乘機車發生車禍肇事，
    致被害人王文鍾死亡等情於原審及本院審判決時均坦供不諱
    ，並有道路交通事故現場圖1紙、 道路交通事故調查報告表
    (一)、(二)、現場照片10幀及監視器翻拍照片11幀等附卷可稽。
    另本件車禍被害人確實因此車禍致頭部外傷、顱內出血死亡
    ，亦經臺灣桃園地方法院檢察署檢察官督同檢驗員相驗屬實
    ，製有相驗筆錄、相驗屍體證明書、驗斷書等在卷可憑。按
    汽車行駛時，駕駛人應注意車前狀況，隨時採取必要之安全
    措施，道路交通安全規則第94條第3項定有明文。 被告駕車
    自應注意上開道路交通安全規定，而依其智識、能力又無不
    能注意之情事，且依當時天候晴、道路無障礙、視距良好，
    竟疏未注意，肇致車禍，是被告顯有過失甚明。又被害人既
    係因本件車禍而受有上述傷害經急救後不治死亡，已詳如前
    述，是被告之過失行為與被害人之死亡結果間，確具有相當
    因果關係。是本件事證明確，被告之犯行足可認定，應依法
    論科。
二、法律適用之比較：修正後刑法第2條第1項規定：「行為後法
    律有變更者，適用行為時之法律。但行為後之法律有利於行
    為人者，適用最有利於行為人之法律」。被告行為後，刑法
    第41條第1項前段、第67條（ 修正前刑法第68有關罰金加減
    部分，修正後均改列於刑法第67條）業於民國94年1月7日修
    正公布，並於95年7月1日施行，修正前（行為時）刑法第41
    條第1項規定易科罰金，得以1元以上3元以下折算壹日， 又
    依行為時之易科罰金折算標準，修正前罰金罰鍰提高標準條
    例第2條前段（現已刪除）規定，就其原定數額提高為100倍
    折算1日，則本件行為時之易科罰金折算標準， 至多以銀元
    300元折算1日，經折算為新臺幣後， 應以新臺幣900元折算
    為1日。惟修正後刑法第41條第1項前段規定易科罰金，得以
    新臺幣1千元、2千元、3千元折算壹日，以舊法有利被告 ；
    又修正前刑法第68條有關罰金加減者，僅加減其最高度，修
    正後刑法第67條有關罰金加減者，其最高度及最低度同加減
    之。經綜合比較修正前後易科罰金折算標準及加重其刑規定
    ，以95年7月1日修正公布施行前之刑法規定，較有利於被告
    。而依新增刑法施行法第1條之1規定，中華民國94年1月7日
    刑法修正施行後，刑法分則編所定罰金之貨幣單位為新臺幣
    ；94年1月7刑法修正時，刑法分則編未修正之條文定有罰金
    者，自94年1月7日刑法修正後，就其所定數額提高為30倍，
    但72年6月26日至94年1月7日新增或修正之條文，就其所定
    數額提高為3倍。修正後有關法定刑罰金數額之規定，並無
    利於修正前之規定，故本件應依修正前刑法適用之，附予敘
    明。
三、被告廖昆哉因過失之行為致被害人發生死亡結果，核其所為
    係犯修正前刑法第276條第1項之過失致人於死罪。又按「汽
    車駕駛人，無駕駛執照駕車、酒醉駕車、吸食毒品或迷幻藥
    駕車、行駛人行道或行經行人穿越道不依規定讓行人優先通
    行，因而致人受傷或死亡，依法應負刑事責任者，加重其刑
    至二分之一。」， 道路交通管理處罰條例第86條第1項定有
    明文，本件被告廖昆哉未曾考領有重型機車之駕駛執照一節
    ，業據被告於本院審理中供述在卷，其無駕駛執照駕車致被
    害人死亡，依法應負刑事責任，其所犯過失致死罪，應依道
    路交通管理處罰條例第86條第1項規定加重其刑。
四、原審予以被告論罪科刑，固非無據，惟查以，被告與被害人
    家屬達成調解，故有調解書一份在卷可按，雖賠償90萬元，
    然和解金額另有140萬元汽車強制責任險部分， 因被告並未
    投保，致被害人家屬無法聲請理賠，僅能認定被告為部分賠
    償，且被告事後對於140萬元，亦未再賠償被害人家屬， 難
    認被告已給付全部完畢，原審對於賠償金額有無全部理賠一
    節未予詳查，遽認被告已全部賠償完畢，尚有未合，公訴人
    執告訴人聲請上訴意旨認被告未全部理賠，原審判決不當，
    請求撤銷改判，尚有理由。爰審酌被告無照駕車，以致肇事
    傷人性命，對被害人及家屬所造成之傷害，永遠無法復原，
    所為非是，且其就本件車禍發生之過失程度非輕，及被告僅
    為部分賠償新台幣90萬元，及被告犯後坦承，態度尚稱良好
    等一切情狀，量處如主文所示之刑，並諭知易科罰金之折算
    標準。
據上論斷，應依刑事訴訟法第369條第1項前段、第364條、第299
條第1項前段，修正後刑法第2條第1項， 修正前刑法第11條前段
、第276條第1項、第41條第1項前段， 道路交通管理處罰條例第
86條第1項、罰金罰鍰提高標準條例第1條前段、修正前罰金罰鍰
提高標準條例第2條，判決如主文。
本案經檢察官周志榮到庭執行職務。
中    華    民    國    95    年    8     月    10    日
                  刑事第４庭    審判長法  官  蔡秀雄
                                      法  官  黃金富
                                      法  官  周煙平
以上正本證明與原本無異。
不得上訴。
                                      書記官  蕭麗珍
中    華    民    國    95    年    8     月    15    日
附錄：本案論罪科刑法條全文
修正前刑法第276條第1項
因過失致人於死者，處二年以下有期徒刑、拘役或二千元以下罰
金。


司法院資訊處製作；財團法人民間司法改革基金會備份。
